臺灣士林地方法院民事裁定　　　　　　100年度事聲字第143號
異　議　人
即　債權人　大眾商業銀行股份有限公司
法定代理人　陳建平
代　理　人　陳眉秀
相　對　人
即　債務人　莊雅萍
上列異議人因債務人莊雅萍聲請更生事件，不服中華民國一百年
六月三十日本院司法事務官100 年度司執消債更更字第11號所為
更生方案認可之裁定提出異議，本院裁定如下：
    主  文
異議駁回。
    理  由
一、異議意旨略以：債務人所提之更生方案清償金額與負債總額
    有相當差距，債務人清償些微金額即可免除因奢侈浪費所生
    高達新臺幣（下同）644 萬9,591 元之債務，僅佔整體債務
    比例25.5% ，清償成數應屬過低，難對社會上因理財不當奢
    侈浪費致衍生高額債務之人有所警惕，對各債權人而言有失
    公平。又債務人年僅32歲，距法定強制退休年齡，至少還有
    33年，故不應寬鬆認定債務人之收入及還款金額，以免債務
    人於申請消費者債務清理時尋找或製造低薪現象，待更生方
    案認可後再謀賺取高薪即可，顯有大鑽法律漏洞之嫌。另觀
    消費者債務清理條例第142 條之立法旨趣，倘定出低於債權
    額20% 之更生方案至債權人損失80% 以上而不顧，豈是符本
    條例之立法精神或目的等情，爰依法提出異議。
二、按債務人有薪資、執行業務所得或其他固定收入，法院認更
    生方案之條件公允者，得不經債權人會議可決，逕依債務人
    之聲請或依職權以裁定認可更生方案，消費者債務清理條例
    第64條第1 項定有明文。次按消費者債務清理條例之立法目
    的，本即在於使陷於經濟上困境之消費者，得藉更生程序清
    理債務，以妥適調整其與債權人之權利義務關係，保障債權
    人之公平受償，並謀求消費者經濟生活之更生機會。是更生
    方案之條件是否公允，應取決於依債務人之固定收入狀況，
    扣除必要生活支出後，是否已盡其清償能力，各債權人是否
    已於可能範圍內受最大之清償為斷，而非單以債務人清償成
    數或得以減免負債之多寡為認定更生方案是否公允之唯一標
    準。又按更生方案應記載最終清償期，自認可更生方案裁定
    確定之翌日起不得逾6 年；但有特別情事者，得延長為8 年
    ，復為消費者債務清理條例第53條第2 項第3 款所明定。是
    法院審核更生方案應否認可，僅得於法定最長履行期間8 年
    內，考量債務人之收入水平，無論債務人未來尚得勞動謀生
    之期間長短如何，仍無從以債務人將來尚有多年可以勞動取
    薪，而逕超逾債務人可負擔之金額，提高更生期間內債務人
    之清償金額與成數。
三、經查：
  (一)本件債務人莊雅萍聲請更生，前經本院以97年度消債更字第
    992 號裁定開始更生程序在案，有該裁定在卷可參。又債務
    人自民國99年2 月24日起任職正新鋁業股份有限公司，平均
    每月應領薪資收入3 萬7,500 元而有固定收入等情，亦有債
    務人99年7 月至100 年4 月間任職正新鋁業股份有限公司之
    薪資單明細附卷足憑（見本院100 年度司執消債更更字第11
    號卷，下稱原審卷，第28至37頁），並經本院核閱屬實，堪
    信為真。且佐參債務人華南銀行存摺內頁薪資轉帳資料（見
    原審卷第40頁），債務人領有99年度年終獎金2 萬6,675 元
    ，而債務人每年願提撥逾2 分之1 該年終獎金數額即1 萬4,
    400 元攤提計入，平均每月收入增加1,200 元（計算式：14
    ,400÷12＝1,200 ）。審酌年終獎金一事，視公司有無盈餘
    及是否同意發放而定，非屬固定，且領取年終獎金時期為年
    節期間，應有較高消費支出，是債務人每年提撥年終獎金數
    額，尚稱妥適。是原裁定以每月薪資收入3 萬8,700 元（計
    算式：37,500＋1,200 ＝38,700），預估債務人系爭更生方
    案履行期間固定收入數額，揆諸前開說明，應可認為適當。
    況債務人目前每月應領薪資收入3 萬7,500 元，遠高於債務
    人聲請更生時所領取之薪資收入2 萬7,000 元，此有債務人
    97年1 月至11月間員工薪資單附卷可憑（見本院97年度消債
    更字第992 號卷(一)第86至91頁），是堪認債務人於申請消費
    者債務清理時並無製造低薪現象，待更生方案認可後再謀賺
    取高薪之意圖，反之，其為增加還款金額而努力提高收入。
  (二)又原裁定所認可之系爭更生方案，並無消費者債務清理條例
    所列不得認可之事由，且佐諸債務人全戶戶籍謄本（見原審
    卷第21頁），債務人居住於新北市淡水區，考量其每月收入
    3 萬8,700 元，扣除每月清償金額2 萬3,000 元後，尚餘1
    萬5,700 元（計算式：38,700－23,000＝15,700）供債務人
    每月生活支出。按債務人每月生活支出，是否合理，應參酌
    內政部公布之歷年最低生活費一覽表。又最低生活費係以當
    地區最近1 年每人可支配所得中位數百分之60定之，社會救
    助法第4 條第2 項中段定有明文。復參家庭收支調查報告可
    知，所謂可支配所得，係指所得收入扣除非消費性支出後之
    數額。是故上開最低生活費數額未計算非消費性支出。從而
    ，上開生活費用扣除勞健保費、福利金1,400 元，所得稅1,
    300 元等非消費性支出，餘額為1 萬3,000 元（計算式：15
    ,700－1,400 －1,300 ＝13,000），雖高於內政部公布100
    年度新北市每人每月最低生活費標準1 萬1,832 元，其間差
    額為1,168 元（計算式：13,000－11,832＝1,168 ）。然債
    務人居住於新北市淡水區，而工作地位於桃園縣中壢工業區
    ，此有正新鋁業股份有限公司相關資料在卷可稽（見本院99
    年度事聲字第5066號卷第13至15頁）。衡酌兩地相隔不同縣
    市，往返交通相關費用應較常人高，復有債務人提出之出汽
    車燃料使用費、使用牌照稅繳款書及停車場租賃契約為證（
    見原審卷第69至71頁），且所逾金額非鉅，堪認並未逾一般
    人之生活程度。是以，債務人固定收入扣除其個人上開必要
    支出之餘額列為系爭更生方案每期之履行條件，應認債務人
    已為更生方案盡最大之努力而屬合理。
四、是以，異議人以還款成數過低為由，認對其債權不公，更生
    方案難謂公允云云，揆諸前開說明，自無理由。又本件債務
    人提出之更生方案清償期間為8 年，已達消費者債務清理條
    例所定最長之最終清償期限，異議人認債務人距法定強制退
    休年齡尚有33年以上，故不應寬鬆認定債務人之收入及還款
    金額云云，揆諸首開說明，亦不足採。
五、另按法院為不免責或撤銷免責之裁定確定後，債務人繼續清
    償債務，而各普通債權人受償額均達其債權額之百分之20以
    上者，法院得依債務人之聲請裁定免責，消費者債務清理條
    例第142 條復有規定。是前揭條文之適用，應係為鼓勵債務
    人努力清償債務以獲得免責，法院於清算程序終止或終結後
    為不免責或撤銷免責裁定確定後，債務人若繼續清償債務達
    一定成數後之免責事由，與更生程序無涉。況系爭更生方案
    之清償成數已達25.5% ，異議人所陳更生方案清償成數未達
    20% ，有違消費者債務清理條例之立法精神或目的云云，顯
    有誤會。
六、綜上所述，原裁定所認可之更生方案，其內容核屬公允，復
    無消費者債務清理條例第63條、第64條第2 項規定不應認可
    之消極事由存在，本院司法事務官不經債權人會議可決，依
    職權認可更生方案，於法相合。異議人執上開事由提出異議
    ，為無理由，應予駁回，爰裁定如主文。
中    華    民    國  100     年    11    月    17    日
                  民事第三庭  法      官  陳燁真
上為正本係照原本作成。
如不服本裁定，應於裁定送達後10日內，以書狀向本院提出抗告
，並繳納抗告費新臺幣1千元。
中    華    民    國  100     年    11    月    17    日
                              書  記  官  高玉潔